【裁判字號】    97,交聲,694
【裁判日期】    970701
【裁判案由】    聲明異議
【裁判全文】
臺灣彰化地方法院交通事件裁定         97年度交聲字第694號
移送機關即
原處分機關  交通部公路總局臺中區監理所彰化監理站
異  議  人
即受處分人  巨聖油脂化學股份有限公司
代  表  人  甲○○
上列受處分人因違反道路交通管理處罰條例案件，對於交通部公
路總局臺中區監理所彰化監理站民國97年5月15日所為之處分（
彰監四字第裁64-Z00000000號裁決書）聲明異議，本院裁定如下
：
    主  文
原處分撤銷。
巨聖油脂化學股份有限公司不罰。
    理  由
一、原處分意旨略以：駕駛人乙○○於民國97年4月2日上午10時
    10分許，駕駛受處分人即異議人巨聖油脂化學股份有限公司
    所有之車牌號碼6G-908號自用大貨運，行經國道三號北上15
    8.7 公里處，因該大貨車有裝運危險物品（高級油皮表面油
    脂第9 類其他物品）未請領臨時通行證之違規事由，為內政
    部警政署國道公路警察局第七警察隊大甲分隊員警當場予以
    舉發，嗣原處分機關依違反道路交通管理處罰條例第29條第
    1 項第3 款、第2 項規定，裁處罰鍰新臺幣（下同）4,500
    元，並記該汽車違規紀錄1 次，於法應無不合等語。
二、聲明異議意旨略以：受處分人之6G-908號自用大貨車為警攔
    停，以有載運第9 類危險物品，未依規定請領臨時通行證之
    違規而掣發舉發，並裁罰受處分人4500元之罰鍰。惟受處分
    人所有之車輛，於前揭時、地載運之高級油皮表面油脂GS-F
    58及防水變色腊GS-AW206等物品，雖貼有第9 類其他危險物
    品圖式標籤（證物1） ，然該等物品非屬危險物品，有臺灣
    檢驗科技公司之試驗報告及生產公司之物質安全資料表（證
    物2 、3） 可證，而該等物品上所貼之第9 類其他危險物品
    之圖示，乃舊有之產品標示規格（證物4） ，新式產品標示
    已無危險物品之圖示（證物5） ，當時係受處分人所屬作業
    員之疏失而使用舊式標籤而出貨，此經該車駕駛人劉劉億當
    場向員警陳明，並表示可傳真上開證物至公路警察隊證明，
    甚至請員警當場開桶取樣，但均不為舉發員警仍予以開單舉
    發，該員警僅憑物品上所貼之標籤作為認定受處分人有違規
    之依據，顯有錯誤，爰依法聲明異議等語。
三、按法院受理交通事件，準用刑事訴訟法之規定，道路交通管
    理處罰條例第89條前段定有明文，是最高法院76年台上字第
    4986號判例所揭「認定犯罪事實所憑之證據，雖不以直接證
    據為限，間接證據亦包括在內；然而無論直接或間接證據，
    其為訴訟上之證明，須於通常一般之人均不致有所懷疑，而
    得確信其為真實之程度者，始得據為有罪之認定，倘其證明
    尚未達到此一程度，而有合理之懷疑存在以致事實審法院無
    從取得有罪之確信時，即應由法院為諭知被告無罪之判決」
    之意旨，於法院審理行為人違反道路交通管理處罰條例案件
    時，自當有其適用。易言之，法院於審理行為人違反道路交
    通管理處罰條例案件，當踐行完畢調查證據之程序後，為事
    實之認定時，如就原處分機關所認定之行為人違規之事實仍
    有合理之訴訟上懷疑，而無法百分之百確信行為人確有該當
    於道路交通管理處罰條例各該處罰條文之構成要件事實時，
    即應依訴訟上之待證事實「倘有懷疑，則從被告之利益作解
    釋」之證據法則，作對受處分人有利之認定。
四、次按汽車裝載危險物品時，有未請領臨時通行證之情形者，
    處汽車所有人3,000元以上9,000元以下罰鍰，並記汽車違規
    紀錄1次，道路交通管理處罰條例第29條第1項第3款、第2項
    定有明文。其中所謂「危險物品」，依道路交通安全規則第
    84條第3 項規定，係指行政院勞工委員會訂定之「危險物及
    有害物通識規則」規定適用之危害物質、行政院環境保護署
    依據「毒性化學物質管理法」公告之毒性化學物質、及歸屬
    於附件二分類表之危險物品。故本件首應究明者，係受處分
    人所有車號6G-908號自用大貨車於員警舉發當時是否有裝載
    危險物品之事實。
五、經查：
  (一)本件受處分人巨聖油脂化學股份有限公司所有之車牌號碼6G
    -908號自用大貨車於前開時、地，經內政部警政署國道公路
    警察局第七警察隊大甲分隊員警以其有載運第9 類其他物品
    ，未依規定請領臨時通行證之違規行為，因而當場掣單舉發
    等情，有本件舉發違反道路交通管理事件通知單1 紙在卷可
    稽，本件違規事實堪以認定。
  (二)然受處分人辯稱上開自用大貨車所裝載物品黏貼之第9 類其
    他危險物品標籤，係作業員疏失誤貼舊有之產品標籤，該等
    物品實非危險物品等語，並提出台灣檢驗科技股份有限公司
    之試驗報告及物質安全資料表各2 份（即證物3 、4） ，證
    明受處分人所有車輛裝載之「高級油皮表面油脂GS-F58」及
    「防水變色腊GS-AW206」等物品，並非執勤員警所認定之第
    9 類其他危險物品。由上開證據資料以觀，該等物品檢驗結
    果確無毒性反應且無危害人體健康之虞，足見受處分人辯稱
    該等物品非屬危險物品，尚非無據。參以本院就前揭載運之
    物品函詢相關單位即行政院環境保護署、行政院勞工委員會
    等機構，亦經分別函文稱：「該防水變色腊（GS-AW206）及
    高級油皮表面油脂（GS-F58）等物品之SGS 台灣檢驗科技公
    司試驗報告之試驗結果，二甲苯及甲苯非屬本署現行公告列
    管毒性化學物質」」、「由貴院檢附之該二物品之物質安全
    資料表．．．僅可知其非屬危險物品及有害物通識規則所列
    管之危險物質之引火性液體」等語，有行政院環境保護署97
    年6 月27日環署毒字第0970044506號及行政院勞工委員會97
    年6 月24日勞安3 字第0970016396號函文各1 紙在卷可參，
    足證受處分人所運載之物品，並非道路交通安全規則第84條
    第 3項所規定之危險物品，至為明確，是受處分人上開辯詞
    應堪採信。
  (三)再者，關於本件之舉發經過，證人即舉發員警陳文顯於本院
    調查時證稱：「（問：當初為何舉發本件？）因為當初看到
    這個桶裝物品上面有貼第9 類危險物品標籤，而且這個桶是
    密封的沒有拆封過，所以才會做這個舉發」等語（見本院97
    年6 月9 日訊問筆錄第3 頁），可見員警舉發本件交通違規
    ，係以桶裝物品上所貼之標籤即受處分人所述之舊有產品標
    識為主要依據，遂予以攔停掣單舉發，該員警於舉發當時並
    未檢視貨車內裝載何種物品。按前開道路交通管理處罰條例
    第29條第1 項第3 款之規定，係以汽車裝載危險物品而未請
    領臨時通行證為其裁罰要件，是若汽車未裝載任何危險物品
    ，即與該規定所示之裁罰要件不相符合。是本件執勤員警僅
    以受處分人裝載之物品外觀上貼有第9 類物品標識，旋即認
    定受處分人所有車輛有道路交通管理處罰條例第29條第1 項
    第3 款之違規行為，於法尚有未合。此外，又衡以受處分人
    於舉發當時請求員警採樣檢驗但不為其所接受等情，因認本
    件原舉發機關並無積極之證據足以證明受處分人當時所載運
    之物品確實為第9 類之其他危險物品，故本件受處分人是否
    確有前述之違規事實實，即尚有合理之懷疑存在，揆諸前揭
    說明意旨，自應為有利於受處分人之認定。
六、綜上所述，受處分人所有6G-908號自用大貨車於前開時、地
    裝載物品既非屬危險物品，自無由以該車未請領臨時通行證
    ，而依道路交通管理處罰條例第29條第1項第3款、第 2項遽
    予裁罰。從而，原處分機關未予詳查，即遽予裁罰，難認為
    允當，應認受處分人之異議為有理由，應將原處分撤銷，並
    改諭知受處分人不罰，以資適法。
據上論斷，應依道路交通管理處罰條例第87條第2 項、道路交通
案件處理辦法第20條，裁定如主文。
中    華    民    國    97    年    7     月    1     日
                  交通法庭    法  官  簡婉倫
以上正本證明與原本無異。
如不服本裁定，應於裁定送達後五日內向本院提出抗告狀 (須附
抗告狀繕本 )。
中    華    民    國    97    年    7     月    1     日
                              書記官  林盛輝


司法院資訊處製作；財團法人民間司法改革基金會備份。
